【裁判字號】    90,訴,2193
【裁判日期】    901218
【裁判案由】    偽造有價證券
【裁判全文】
臺灣高雄地方法院刑事判決                          九十年度訴字第二一九三號
    公  訴  人  臺灣高雄地方法院檢察署檢察官
    被      告  乙○○
    指定辯護人  本院公設辯護人  丁○○
右列被告因偽造有價證券案件，經檢察官提起公訴（九十年度調偵字第五五０號），
本院判決如左：
        主  文
乙○○意圖供行使之用，而偽造有價證券，處有期徒刑年壹月。
偽造之如附表所示本票貳張上共同發票人「雙忠利」部分，及偽造之如附表所示本票
背面「雙忠利」簽名及指印各貳枚均沒收。
        事  實
一、乙○○前於民國七十五年四月二十二日因竊盜案，經台灣高雄地方法院判處有期
    徒刑四月確定，於同年六月二十五日執行完畢，猶不知警惕，因其從事養雞業，
    遂自八十九年四月八日起向陸續設於台南縣永康市○○路五二號台灣佳慶綜合股
    份有限公司（下簡稱佳慶公司）購買飼料，迨同年八月份乙○○所飼養之雞群受
    颱風及發生雞瘟影響，死約六千餘隻，無能力支付前所積欠之六、七月份貨款，
    惟因尚剩餘一千餘隻雞，仍須繼續向佳慶公司購買飼料，佳慶公司得知上情，為
    求債務能獲得擔保，要求乙○○須先開立本票，並覓妥保證人，以支付先前積欠
    之六、七月份貨款後，始願繼續出貨予乙○○，雙方並約定由佳慶公司業務員丙
    ○○至高雄縣阿蓮鄉某處與被告會面，向乙○○收取本票，詎乙○○意圖供行使
    之用，先於八十九年八月初某日，以其父雙忠利為共同發票人名義，偽造如附表
    所示之本票，並於上開本票背面偽造「雙忠利」之簽名及捺指印為背書後，於上
    開雙方約定地點持交於佳慶公司業務員丙○○而為行使，嗣經本票到期，佳慶公
    司提示不獲兌現，經查證始得知上情。
二、案經佳慶公司訴請臺灣高雄地方法院檢察署檢察官偵查起訴。
        理  由
一、訊據被告乙○○固坦承未經其父雙忠利之同意開立如附表之本票，並於本票背面
    偽造雙忠利之簽名及捺指印而為背書交告訴人佳慶公司業務員丙○○，供其支付
    所積欠告訴人佳慶公司八十九年六、七月貨款而為行使之事實，惟矢口否認有偽
    造有價證券等之犯行，辯稱：伊係經告訴人佳慶公司業務員丙○○之要求，始當
    場經其同意而簽立其父雙忠利為共同發票人，並以其父雙忠利之名義在本票背面
    為背書後交丙○○收執云云。然查：右揭事實業據告訴人佳慶公司代理人甲○○
    指訴綦詳，復有本票正反面影本二紙附卷可資佐證，且證人丙○○亦到庭否認上
    開事實，更且告訴人佳慶公司要求被告覓妥保證人，無非擔保被告所積欠之貨款
    能獲清償，證人丙○○亦僅受公司之命向被告收取本票而已，豈有無端教唆被告
    偽造有價證券，既無法向被告所偽造之共同發票人求償，亦使自己身陷刑責之理
    ，況縱如被告所辯係經告訴人佳慶公司業務員丙○○之教唆而為，亦無法解免被
    告上開偽造有價證券、偽造文書之罪嫌，是被告所辯顯係飾卸之詞，不足採信，
    罪證已臻明確，犯行堪以認定。
二、核被告意圖供行使之用，而偽造如附表所示本票之行為，係犯刑法第二百零一條
    第一項之偽造有價證券罪，又其於上開本票背面偽造「雙忠利」名義而為背書並
    持以行使之行為，另犯刑法第二百十六條、第二百十條之行使偽造私文書罪，被
    告以單一犯意，接續偽造如附表所示之本票及本票背面背書之行為，為接續犯，
    均僅論以單純一罪。又其偽造署押為偽造有價證券之部分行為，其偽造有價證券
    後持以行使，其持以行使之輕罪行為，已為偽造之重罪行為所吸收，又其偽造私
    文書後持以行使，偽造之低度行為，已為其後行使之高度行為所吸收，均不另論
    罪，又被告所犯偽造有價證券罪及行使偽造私文書罪間，有方法結果之牽連關係
    ，應從一重之意圖供行使而偽造有價證券罪處斷。雖檢察官就被告上開行使偽造
    私文書罪未提起公訴，惟因與起訴部分有裁判上一罪關係，自為起訴效力所及，
    本院自得併予審酌，附此說明。爰審酌被告前於七十五年四月二十二日已因竊盜
    罪，經台灣高雄地方法院判處有期徒刑四月確定，於同年六月二十五日執行完畢
    ，有台灣高雄地方法院檢察署被告前案資料查註紀錄表附卷可稽，猶不知警惕，
    復因經濟陷困難，無支付貨款能力，竟偽造本票行使，有害交易安全，犯後坦承
    部分犯行，態度尚稱良好等一切情狀，量處如主文所示之刑。至於其偽造如附表
    所示本票以「雙忠利」為共同發票人部分，雖該本票現於告訴人佳慶公司持有中
    ，仍應依刑法第二百零五條規定宣告沒收，另本票背面「雙忠利」之簽名及指印
    各二枚，雖未扣押，但現於告訴人佳慶公司持有中，並未滅失，併依刑法第二百
    十九條規定宣告沒收。
據上論斷，應依刑事訴訟法第二百九十九條第一項前段，刑法第二百零一條第一項、
第二百十六條、第二百十條、第五十五條、第二百零五條、第二百十九條，罰金罰鍰
提高標準條例第一條前段，判決如主文。
中      華    民      國      九十      年      十二    月      十八    日
                                      臺灣高雄地方法院刑事第二庭
                                          法  官  高  榮  宏
右正本證明與原本無異。
如不服本判決，應於判決送達後十日內，向本院提出上訴狀。
                                          書記官  邱  秋  珍
中      華    民      國      九十      年      十二    月      十八    日
附錄本案論罪科刑法條全文
刑法第二百零一條第一項：意圖供行使之用，而偽造、變造公債票、公司股票或其他
有價證券者，處三年以上十年以下有期徒刑，得併科三千元以下罰金。
刑法第二百一十條：
偽造、變造私文書，足以生損害於公眾或他人者，處五年以下有期徒刑。
刑法第二百一十六條：
行使第二百十條至第二百十五條之文書者，依偽造、變造文書或登載不實
事項或使登載不實事項之規定處斷。
附表：
┌──┬────┬─────┬─────┬──────┬───────┐
│編號│發票人  │票  號    │發票日    │到期日      │金額(新台幣） │
├──┼────┼─────┼─────┼──────┼───────┤
│ 一 │雙忠利  │630653    │89年8月3日│89年10月5日 │壹拾捌萬壹仟壹│
│    │        │          │          │            │佰拾元      │
├──┼────┼─────┼─────┼──────┼───────┤
│二  │同右    │630654    │89年8月3日│89年10月16日│拾肆萬玖仟捌│
│    │        │          │          │            │佰拾元    │
└──┴────┴─────┴─────┴──────┴───────┘


司法院資訊處製作；財團法人民間司法改革基金會備份。
